臺灣桃園地方法院刑事裁定　　　　　　　 96年度聲字第836號
聲　請　人　臺灣桃園地方法院檢察署檢察官
被　　　告　甲○○
　　　　　　　　　　（現於臺灣桃園看守所羈押中）
被　　　告　乙○○
　　　　　　　　　　（現於臺灣桃園看守所羈押中）
共　　 同
選任辯護人　郭登富律師
上列被告因妨害自由等案件，聲請具保停止羈押，本院裁定如下
：
    主  文
聲請駁回。
    理  由
一、聲請意旨略以：本件被告借出款項之人僅有起訴狀所載之被
    害人，尤其被害人林定村與被告與甲○○更係10多年交情的
    朋友，被告2 人受到此次教訓，日後絕不敢再放貸予人，故
    被告2 人無反覆實施同一犯罪之虞，可認已無羈押之必要。
    另被告乙○○之祖母張林切於民國95年12月7 日死亡，乙○
    ○身為張林切之孫自應返家奔喪祭拜，又乙○○之母張陳菜
    因中度肢障，需被告在旁照顧並負擔家計，而乙○○本身亦
    因肛門周圍膿傷，身體不適。另羈押處分輕則對受拘束者人
    格重創，重則恐造成傾家蕩產、妻離子散之悲劇，不可不慎
    重其事。且年關將近，是闔家團圓之日，爰依法聲請具保或
    並命限制住居以停止羈押云云。
二、查本件聲請人即被告甲○○因妨害自由等案件，前經本院訊
    問後，本院以被告甲○○涉犯刑法第302 條妨害自由罪、第
    304 條強制罪、第305 條恐嚇危害安全罪、第344 條重利罪
    、第346 條恐嚇取財罪等罪，業經證人即被害人林定村等人
    指述甚詳，犯罪嫌疑重大，又共犯人數眾多，且被告於本院
    羈押訊問時之供述內容對其他共犯多所維護、避重就輕，有
    事實足認為有湮滅證據及勾串證人之虞，因認有刑事訴訟法
    第101 條第1 項第2 款之情形，非予羈押顯難進行追訴、審
    判；又被告甲○○被訴涉犯刑法第302 條、第304 條、第30
    5 條、第346 條等罪，次數眾多，有事實足認為有反覆實施
    同一犯罪之虞，而有刑事訴訟法第101 條之1 第1 項第3 款
    、第4 款、第8 款之情形，而有羈押之必要，於民國95年11
    月13日起執行羈押，並禁止接見通信；復自95年2 月13日起
    延長羈押2 月，並繼續禁止接見通信；再自96年4 月13日起
    延長羈押2 月，並繼續禁止接見通信。另查本件聲請人即被
    告乙○○因妨害自由等案件，前經本院訊問後，本院以被告
    乙○○涉犯刑法第302 條妨害自由罪、第304 條強制罪、第
    305 條恐嚇危害安全罪、第344 條重利罪、第346 條恐嚇取
    財罪等罪，業經證人即被害人林定村等人指述甚詳，犯罪嫌
    疑重大，又共犯人數眾多，且被告於本院羈押訊問時之供述
    內容與其他共犯相互推諉、避重就輕，有事實足認為有湮滅
    證據及勾串共犯或證人之虞，因認有刑事訴訟法第101 條第
    1 項第2 款之情形，非予羈押顯難進行追訴、審判；又被告
    乙○○被訴涉犯刑法第302 條、第304 條、第305 條、第34
    6 條等罪，次數眾多，有事實足認為有反覆實施同一犯罪之
    虞，而有刑事訴訟法第101 條之1 第1 項第3 款、第4 款、
    第8 款之情形，而有羈押之必要，於民國95年11月13日起執
    行羈押，並禁止接見通信；復自95年2 月13日起延長羈押2
    月，並繼續禁止接見通信；再自96年4 月13日起延長羈押2
    月，並均繼續禁止接見通信。
三、按被告及得為其輔佐人之人或辯護人，得隨時具保，向法院
    聲請停止羈押；偵查中法院為具保停止羈押之決定時，除有
    刑事訴訟法第114 條及本條第2 項之情形者外，應徵詢檢察
    官之意見，刑事訴訟法第110 條第1 項前段、第4 項分別定
    有明文。次按羈押之被告，所犯最重本刑為3 年以下有期徒
    刑、拘役或專科罰金之罪者，或係懷胎5 月以上或生產後二
    月未滿者，或現罹疾病，非保外治療顯難痊癒者，如經具保
    聲請停止羈押，不得駁回，刑事訴訟法第114 條第1 款、第
    2 款及第3 款亦分別明定。復按羈押之目的在於確保刑事偵
    查、審判程序之完成，及刑事執行之保全，或預防反覆實施
    特定犯罪。被告有無羈押之必要，應許由法院斟酌訴訟進行
    程度及其他一切情事而為認定（參照最高法院46年度台抗字
    第6 號判例），而關於羈押與否之審查，其目的僅在判斷有
    無實施羈押強制處分之必要，並非認定被告有無犯罪之實體
    審判程序，故關於羈押之要件，無須經嚴格之證明，而以經
    釋明得以自由證明為已足，至於被告是否成立犯罪，乃本案
    實體上應予判斷之問題，合先敘明。經查：
（一）被告甲○○、乙○○涉犯刑法第302 條妨害自由罪、第30
      4 條強制罪、第305 條恐嚇危害安全罪、第344 條重利罪
      、第346 條恐嚇取財罪等情，業據被害人林定村、廖妙鈴
      於警詢及偵查中證稱：林定村在94年8 月間，因其所開設
      之「定村企業有限公司」及「進運企業社」需要資金，故
      透過友人之介紹，向李文德所經營之「鑫昶財務管理有限
      公司」借貸，每月利息高達百分之12，且每次借款均係利
      息先扣。嗣林定村因無力償還債務，李文德遂於95年4 月
      間指使甲○○及另一名姓名不詳之人，強行開走登記於「
      進運企業社」名下之三菱牌26 噸大貨車1 部。復於95年5
      月30日下午，由李文德指使甲○○、乙○○及其他不詳男
      子共約20餘人，強行進入林定村開設之公司內，限制林定
      村及妻子廖妙鈴之行動自由，逼迫林定村簽下面額新臺幣
      （下同）624 萬之本票，並強行開走林定村公司名下之貨
      車4 輛（車牌號碼RS-326號、HR-703號、FH-692號、3K-5
      133 號）及堆高機1 部。嗣林定村於95年7 月4 日，在臺
      北市○○○路口與民生西路口騎乘機車停等紅綠燈時，復
      遭甲○○駕駛之自用小客車攔停於路邊，甲○○並語帶恐
      嚇，要求林定村同至「鑫昶財務管理有限公司」，使林定
      村因心生畏懼而同意搭乘甲○○之車輛共赴「鑫昶財務管
      理有限公司」。途中甲○○並告知已經知道林定村之地址
      ，且以其他債務人因為不還錢被打到快半身不遂，而甲○
      ○的老闆李文德勢力很大，連警察都敢打，如果不配合償
      還債務，下場絕對會死得很難看，並要讓林定村「無親無
      戚」。待林定村抵達「鑫昶財務管理有限公司」時，甲○
      ○、乙○○及吳文仁即強迫林定村簽署1,248 萬元之本票
      41紙，並以「你是找死」、「不簽也沒有關係，我們有辦
      法向你要的」等話語恫嚇林定村，使林定村心生畏懼等語
      ；並有廖妙鈴提出之借款明細影本、郵局存證信函影本各
      1 件（見臺灣桃園地方法院檢察署95年度偵字第19463 號
      卷第203 頁、第204 頁）附卷可稽，復有林定村借據影本
      、「鑫昶財務管理有限公司」郵局存證信函、「鑫昶財務
      管理有限公司」收件明細清單、林定村車輛保管協議書等
      件扣案足憑。被害人林頂全於警詢中證稱：李文德及甲○
      ○、吳文仁等人受張瑞添所託，向林頂全催討150 萬元之
      債務。李文德在93年中旬，指使「鑫昶財務管理有限公司
      」成員4 、5 人至林頂全位於桃園縣大溪鎮○○路109 巷
      39號2 樓之住處討債，前後約有5 次。嗣林頂全因無法忍
      受李文德討債，遂打電話與李文德約定在「鑫昶財務管理
      有限公司」見面討論財務問題，詎李文德竟告知林頂全：
      「我是全臺灣省最會討債的人，臺灣沒有我討不到的錢」
      ，並仍繼續指使小弟至林頂全位於桃園縣大溪鎮之住處討
      債，林頂全因擔心李文德等人會危害家人生命安全，而避
      居臺北市。於95年9 月5 日下午5 時許，在林頂全赴臺北
      縣林口鄉○○街17巷內弔唁時，由綽號「老K 」之人，率
      同甲○○、吳文仁及鑫昶公司員工共4 人向林頂全催討債
      務，並稱若不還錢，則要在喪事現場鬧事，且欲強押林頂
      全至桃園縣大溪鎮尋找保證人還債，另恫稱：「不跟我們
      回大溪的話，就叫你兒子 (林愷竣）簽本票，否則今天絕
      不會讓你離開，且要到靈堂前鬧事」，使林頂全心生恐懼
      ，而由其子林愷竣開具3 張面額各50萬元之本票交付甲○
      ○等人等語。陳正廷於警詢中證述：曾於95年7 月間，經
      友人介紹，向「鑫昶財務管理有限公司」負責人李文德借
      貸30萬元，扣除月息百分之15後，實際僅取得25萬5 千元
      。於95年8 月23日下午5 時許，乙○○率同不知名男子4
      、5 人，在陳正廷位於桃園縣八德市114 巷81號住處前，
      呼喊「陳正廷」姓名並催討債務，使陳正廷伊因心中害怕
      而不敢出面應門。又95年8 月23日當天在陳正廷家中追討
      未果後，即有「鑫昶財務管理有限公司」會計小姐密集撥
      打電話給陳正廷，並由李文德接聽向陳正廷催討債務等語
      綦詳，復有陳正廷向「鑫昶財務管理有限公司」借款30萬
      元之借據1 紙在卷足參，屬犯罪嫌疑重大甚明。蓋羈押與
      否之審查，目的僅在判斷有無實施羈押強制處分之必要，
      並非認定被告有無犯罪之實體審判程序，故關於羈押之要
      件，以經釋明得以自由證明為已足，至於被告2 人是否成
      立犯罪，乃本案實體上應予判斷之問題，已如前述。揆諸
      上開證人於警詢及偵查中之證述，本院已足認被告上開所
      為涉犯刑法第302 條妨害自由罪、第304 條強制罪、第30
      5 條恐嚇危害安全罪、第344 條重利罪、第346 條恐嚇取
      財罪等罪，犯罪嫌疑重大。至上開證言是否即得為被告有
      罪認定之積極證據，核屬將來本案實體審判程序中始應細
      究，並非本院判斷是否有羈押原因及羈押必要時所應究明
      。又本案尚有共犯吳文仁及相關第三人林瑞宜、蕭俊賢、
      周志祥、蕭月芬等人待查，而有事實足認為被告二人有湮
      滅證據、勾串共犯或證人之虞，且非予羈押顯難進行追訴
      、審判，而有羈押必要。又按刑事訴訟法第101 條之1 所
      定之預防性羈押，係因考慮該條所列各款犯罪，一般而言
      ，對於他人生命、身體、財產有重大之侵害，對社會治安
      破壞甚鉅，而其犯罪性質，從實證之經驗而言，犯罪行為
      人大多有一而再、再而三反覆為之的傾向，故為避免此種
      犯罪型態之犯罪行為人，在同一社會環境條件下，再次興
      起犯罪之意念而再為同一之犯罪，因此透過拘束其身體自
      由之方式，避免其再犯。被告甲○○、乙○○被訴涉犯刑
      法第302 條妨害自由罪、第304 條強制罪、第305 條恐嚇
      危害安全罪、第346 條恐嚇取財罪，次數甚多，而有事實
      足認為有反覆實施同一犯罪之虞。綜上，因認被告甲○○
      、乙○○有刑事訴訟法第101 條第1 項第2 款，同法第10
      1 條之1 第1 項第3 款、第4 款、第8 款之情形，而有羈
      押必要之羈押事由仍然存在，並未消滅。
（二）按羈押之被告有現罹疾病，非保外治療顯難痊癒者，如經
      具保聲請停止羈押，不得駁回，刑事訴訟法第114 條第3
      款固定有明文。惟經本院依職權調閱本院95年度聲字第38
      77號、96年度聲字第379 號被告乙○○聲請停止羈押卷宗
      全卷，依據卷附國軍桃園總醫院附設民眾診療服務處95年
      10月24日診斷證明書所載，被告乙○○所罹肛門周圍膿傷
      病症，已於94年10月1 日接受清創手術，日後需為門診追
      蹤。足見被告乙○○所患上開病狀現在臺灣桃園看守所中
      接受門診追蹤治療即可，核無非保外治療顯難痊癒之情，
      尚非有立即保外就醫之必要。又聲請意旨雖稱清明將近，
      是祭祖追思之日，且被告2 人對其所犯亦深表悔意，願為
      認罪表示，並與檢察官協商刑度云云，惟細究被告聲請意
      旨，核與刑事訴訟法第114 條各款所定不得駁回具保聲請
      停止羈押之事由均不相符。
（三）綜上所述，被告羈押之原因依然存在，不能因具保而使之
      消滅，且核無刑事訴訟法第114 條所定不得駁回具保聲請
      停止羈押之事由。聲請人即被告聲請具保停止羈押，於法
      無據，應予駁回。
四、又本件被告甲○○、乙○○於本院審理程序中，就被訴事實
    為有罪之陳述，經告知簡示審判程序之旨，並聽取當事人之
    意見後，於96年4 月14日經合議庭裁定由受命法官獨任進行
    審判程序，附此敘明。
五、據上論斷，應依刑事訴訟法第220 條，裁定如主文。
中　　華　　民　　國　　96　　年　　4 　　月　　20　　日
                  刑事第二庭  法　官   林蕙芳
以上正本證明與原本無異。
如不服本裁定，應於裁定送達後5 日內向本院提出抗告狀。
　　　　　　　　　　　　　　　書記官　 李佩玲
中　　華　　民　　國　　96　　年　　5 　　月　　4 　　日
